【裁判字號】    88,自,55
【裁判日期】    890630
【裁判案由】    詐欺
【裁判全文】
台灣基隆地方法院刑事判決                            八十八年度自字第五五號
    自  訴  人  甲○○
    代  理  人  何兆龍律師
    被      告  乙○○
右列被告因詐欺案件，經自訴人提起自訴，本院判決如左：
    主  文
乙○○無罪。
    理  由
一、自訴意旨略以：被告乙○○於民國（下同）七十八年八月九日與自訴人甲○○簽
    訂不動產買賣契約書，由被告出售坐落台北縣平溪鄉○○段嶺腳寮第六六、六八
    、六九、七０、七五、七五之一、七五之三、七五之四、七五之五、七九、八一
    、八二及九一之四等地號共十三筆土地（下稱系爭土地）予自訴人。於雙方協商
    該筆買賣時，被告一再向自訴人保證，系爭土地之其他繼承人一定會配合辦理繼
    承登記，使自訴人不疑有他，於簽約時即支付新台幣（下同）一百萬元與被告作
    為定金及十七萬三千元作為系爭土地內墳墓之遷葬補助費。依據該不動產買賣契
    約書，被告本應於七十八年八月二十三日前將辦理繼承登記所需之文件及契約第
    四條約定所載之文件全部交出，詎被告屆期竟要求自訴人必須一起購買另外三筆
    土地才願配合辦理過戶，嗣因自訴人表示不同意，被告即拒不履行契約，其間自
    訴人曾多次發函催告，然被告均置之不理，自訴人始知受騙，認被告所為涉有刑
    法第三百三十九條第一項詐欺取財罪嫌，爰依法提起自訴。
二、本件自訴人甲○○認被告乙○○涉有詐欺取財罪嫌，無非以被告未經其他繼承人
    之授權，卻向自訴人詐稱已得其他繼承人之授權，使自訴人陷於錯誤，而與被告
    簽訂買賣契約書，並交付一百萬元之定金予被告，被告嗣後卻拒不履行契約為唯
    一論據。訊據被告固坦承與自訴人就系爭土地訂有買賣契約書，惟堅決否認有何
    詐欺取財犯行，辯稱：當初簽約時並不知繼承之土地有幾筆，係自訴人至地政機
    關調查後告知伊，因伊不識字，所以不知道買賣契約書僅就十六筆土地中之十三
    筆土地為約定，嗣伊將買賣契約書拿回去給其他繼承人看，始知上情，其他繼承
    人遂表示自訴人要買就要買十六筆土地，如自訴人不願買其他三筆土地，那就全
    部不賣，收受之定金一百萬元其中有部分已做為系爭土地上原有公墓之遷移費用
    ，剩下之部分伊有誠意還給自訴人等語。
三、按犯罪事實應依證據認定之，無證據不得推定其犯罪事實；不能證明被告犯罪者
    ，應諭知無罪之判決，刑事訴訟法第一百五十四條、第三百零一條第一項分別定
    有明文。又刑法第三百三十九條第一項詐欺取財罪之成立，以行為人意圖為自己
    或第三人不法之所有，以詐術使人陷於錯誤，而將本人或第三人之物交付為要件
    。
四、經查：
（一）系爭土地原屬被繼承人林生所有，林生死亡後，其他繼承人委託被告處理繼承
      土地，因繼承之土地共有十六筆，而自訴人只買十三筆，其他繼承人遂要求自
      訴人就其他三筆土地一起購買，否則不願出賣系爭土地等情，業據證人即同為
      系爭土地繼承人丙○○、林玖二人於本院調查時證述明確（分見本院八十八年
      九月二日、十月十二日訊問筆錄），可見被告與自訴人訂約之時，被告確實得
      到其他繼承人之授權處理繼承土地，僅訂約後因其他繼承人之反對，始未將系
      爭土地移轉登記予自訴人，就此而言，被告於訂約之初向自訴人稱已得其他繼
      承人之授權等語，應非施用詐術之行為。
（二）又被告事後已於本院八十九年五月四日調查時將發票人台灣北區郵政管理局平
      溪郵局（木柵第十二支局），發票日八十九年四月二十六日，帳號00000
      000號，面額七十五萬元之支票一紙當庭交予自訴代理人，顯見被告並無為
      自己不法所有之意圖，蓋被告若有為自己不法所有之意圖，當不致於自訴人提
      起本件自訴時始終出庭應訊，且將上開支票一紙交予自訴代理人，做為雙方解
      除買賣契約，返還自訴人之價金。
（三）綜上所論，被告主觀上既無為自己不法所有之意圖，客觀上復無施用詐術之行
      為，本件應純屬民事紛爭。此外復查無其他積極證據證明被告確有自訴人所指
      之犯行，揆諸前開說明，不能證明被告犯罪，依法應為無罪之諭知，以昭公允
      。
據上論斷，應依刑事訴訟法第三百零一條第一項，判決如主文。
中      華      民      國      八十九      年      六    月   三十     日
                                            台灣基隆地方法院刑事第三庭
                                                        法  官 林玉珮
右正本證明與原本無異。
對於本件判決如有不服，應於收受送達後十日內，向本院提出上訴書狀，上訴於臺灣
高等法院，並按他造當事人之人數附具繕本。
                                                        書記官  莊怡鳳
中      華      民      國      八十九      年      七    月    十      日


司法院資訊處製作；財團法人民間司法改革基金會備份。
